臺灣屏東地方法院刑事判決　　　　　　　94年度交訴字第54號
公　訴　人　臺灣屏東地方法院檢察署檢察官
被　　　告　丁○○
選任辯護人　丙○○律師
上列被告因過失致死案件，經檢察官提起公訴（94年度偵字第
1395號）本院判決如下：
    主  文
丁○○因過失致人於死，處有期徒刑捌月。
    事  實
一、丁○○未考領輕型機器腳踏車駕駛執照，於民國93年7 月8
    日21時30分，騎乘車牌號碼為WRQ-407 號之輕型機車，附載
    友人乙○○，沿屏東縣鹽埔鄉○○村○路面刨除尚未劃有標
    線之新高路，由東往西方向行駛，於行經該路新圍5 高分電
    線桿附近時，本應注意行駛於未劃標線之道路，應靠右行駛
    ，遇有特殊情況必須行駛左側道路時，除應減速慢行外，並
    應注意前方來車，隨時採取必要之安全措施，而當時雖係雨
    天，路面濕潤，夜間無照明，然該路無障礙物，且視距良好
    ，並無不能注意之情事，丁○○竟疏未注意，適有王俊傑騎
    乘車號號碼為PL7-859 號之重型機車沿上開新高路，由西往
    東方向行駛，亦未注意靠右行駛，丁○○閃避不及，其機車
    之車頭右前側撞擊王俊傑騎乘之機車車頭右前側，致人車倒
    地後，造成王俊傑受有頭部外傷、顱骨骨折合併顱內出血及
    頭部損傷，經送醫後不治死亡。
二、案經臺灣屏東地方法院檢察署檢察官自動檢舉偵查起訴。
    理  由
一、訊據被告丁○○對於上開時、地騎乘車牌號碼為WRQ-407 號
    輕型機車，附載友人乙○○，與被害人王俊傑騎乘車號號碼
    為PL7-859 號之重型機車發生碰撞，致被害人人車倒地，經
    送醫後不治死亡等事實，供認不諱，惟矢口否認有何過失致
    人於死之犯行，辯稱：案發當時，伊於大約20公尺前，就看
    到被害人蛇行並發出聲音，他就彎過來，伊往左閃，閃避不
    及就撞上了，伊認並無過失云云。
二、經查：
  (一)被告於93年7 月8 日21時30分，騎乘上開輕型機車，與被害
    人王俊傑騎乘之上開重型機車，在屏東縣鹽埔鄉○○村○○
    路新圍5 高分電線桿附近，發生對撞，致被害人人車倒地而
    受有頭部外傷、顱骨骨折合併顱內出血及頭部損傷，經送醫
    後不治死亡之事實，業據被告供陳在卷外，並有道路交通事
    故現場圖、道路交通事故調查報告表(一)、(二)各乙份及肇事現
    場照片12幀在卷可憑；而被害人王俊傑確係因本件車禍致受
    有顱內出血等傷害送醫不治死亡之事實，亦經臺灣屏東地方
    法院檢察署檢察官督同法醫師相驗明確，並製有相驗屍體證
    明書、驗斷書及勘驗筆錄各乙份附卷可憑，此部分事實堪以
    認定。
  (二)上開路段兩側道路因路面刨除，僅近道路中間位置尚屬柏油
    路，且道路尚未劃有標線等情，有卷存肇事現場照片12幀及
    93年7 月9 日檢察官勘驗附卷之現場照片12幀可證。又依上
    開道路交通事故現場圖所示，該路寬7.2 公尺，被告機車倒
    地及刮地痕約在車道中央位置，被害人上開機車倒地位置於
    被害人行車方向之左側，均無煞車痕；且依上開93年7 月9
    日勘驗筆錄所載，可知被告與被害人兩輛機車損壞部位均為
    車頭偏右側；再參以被告受傷之部位大都在身體右側 (即受
    有右股骨骨折、右眼眶骨開放性骨折，頭部外傷、多處挫擦
    傷、右手臂撕裂傷）；另揆諸上開肇事現場照片，兩車相撞
    後掉落碎片之位置約在兩輛機車附近，故本院認為本件肇事
    之情形，應係因上開路段兩側道路路面刨除，僅近道路中間
    位置尚有柏油路面，被告與被害人兩車為圖騎乘之平穩，均
    行駛於道路中間之柏油路面，而於道路中央附近發生車頭右
    側對撞。至於證人甲○○雖於本院審理時證述被害人當時騎
    在被害人行向之右邊云云，顯與上開證據不符，即無可採。
  (三)按「汽車行駛時，駕駛人應注意車前狀況，並隨時採取必要
    之安全措施。」、「汽車在未劃標線之道路，應靠右行駛，
    但遇有特殊情況必須行駛左側道路時，除應減速慢行外，並
    注意前方來車。」，道路交通安全規則第94條第3 項、第95
    條第1 項分別定有明文，此為汽車駕駛人所應注意之義務，
    依卷附道路交通事故調查報告表(一)所載，當時雖係雨天，路
    面濕潤，夜間無照明，然該路無障礙物，且視距良好，且被
    告於本院審理時自承案發當時伊與被害人均有開大燈，且約
    在20公尺前即發現被害人等情，客觀上亦無不能注意之情形
    ，詎被告意疏未注意而未採取必要之安全措施而肇事，被告
    上開駕駛行為應有過失，是被告上開辯解顯係事後卸責之詞
    不足採信。
  (四)本件雖被害人王俊傑亦與被告有相同之過失，然仍不能解免
    被告之責。又被告之過失行為亦係造成被害人死亡之原因，
    被告之過失行為與被害人之死亡結果間，具有相當因果關係
    無疑。本件事證已臻明確，被告犯行應堪認定。
三、核被告所為係犯刑法第276 條第1 項之過失致人於死罪；又
    被告未考領輕型機器腳踏車駕駛執照，有卷存證號查詢機車
    駕駛人資料1 紙可證，被告無照駕車，因而致人死亡，依道
    路交通管理處條例第86條第1 項規定，加重其刑二分之一。
    本院審酌被告並無前科，有卷存臺灣高等法院被告前案紀錄
    表1 紙可佐，素行良好，被告一時疏忽而肇事，致被害人家
    屬喪失親人，且犯後仍否認犯行，迄未與被害人家屬達成民
    事和解，賠償家屬之損失，自應受相當之刑事非難，惟本院
    審酌本件肇事之原因被害人亦有過失等一切情狀，量處如主
    文所示之刑以示懲戒。
四、據上論斷，應依刑事訴訟法第299 條第1 項前段、刑法第27
    6 條第1 項，道路交通管理處罰條例第86條第1 項，罰金罰
    鍰提高標準條例第1 條前段規定，判決如主文。
中　　華　　民　　國　　94　　年　　12　　月　　21　　日
                  交通法庭  審判長法  官  潘正屏
                                  法  官  羅培毓
                                  法  官  曾吉雄
以上正本證明與原本無異。
如不服本判決應於收受本判決送達後十日內向本院提出上訴書狀，
其未敘述上訴理由者，並得於提起上訴後十日內向本院補提理由
書狀（均須按他造當事人之人數附繕本）「切勿逕送上級法院」
                                  書記官  潘美碧
中　　華　　民　　國　　94　　年　　12　　月　　21　　日
本件論罪科刑法條：
刑法第276條第1項：
因過失致人於死者，處 2 年以下有期徒刑、拘役或 2 千元以下
罰金。
